【裁判字號】    97,訴,5355
【裁判日期】    980527
【裁判案由】    毒品危害防制條例
【裁判全文】
臺灣板橋地方法院刑事判決              97年度訴字第5355號
公  訴  人  臺灣板橋地方法院檢察署檢察官
被      告  甲○○
上列被告因違反毒品危害防制條例案件，經檢察官提起公訴（97
年度毒偵字第8857號）及移送併辦（97年度毒偵字第9331號），
本院依簡式審判程序判決如下：
    主  文
甲○○施用第一級毒品，累犯，處有期徒刑壹年。
    事  實
一、甲○○前因施用毒品案件，經本院以91年度毒聲字第644 號
    裁定送觀察、勒戒後，認有繼續施用毒品之傾向，再經本院
    以91年度毒聲字938 號裁定令入戒治處所施以強制戒治，於
    民國92年3 月21日執行完畢釋放，並由臺灣板橋地方法院檢
    察署檢察官以92年度戒毒偵字第222 號為不起訴處分確定。
    嗣於上開強制戒治執行完畢後五年內，又開始施用第一級毒
    品，經臺灣板橋地方法院檢察署檢察官以97年度毒偵字第35
    16、第4572號為緩起訴處分，惟經檢察官以98年度撤緩字第
    16號撤銷該緩起訴處分，並以98年度撤緩偵字第57號提起公
    訴，目前由本院以98年度訴字第908 號另案審理中。另因違
    反肅清煙毒條例等案件，分別經：(一)本院以80年度訴字第17
    22號判處有期徒刑4 年確定；(二)臺灣臺北地方法院以75年度
    訴字第714 號判處有期徒刑3 年6 月、10年6 月，嗣經臺灣
    高等法院以75年度上訴字第2096號駁回上訴確定；(三)本院以
    86年度訴字第601 號判處有期徒刑3 年8 月確定；(四)臺灣臺
    北地方法院以84年度訴字第2712號判處有期徒刑3 年6 月，
    嗣經臺灣高等法院以85年度上訴字第1313號駁回上訴確定。
    上揭(二)部分，嗣經法院裁定減刑，最後定其應執行刑為有期
    徒刑7 年2 月；上揭(一)、(三)、(四)部分，嗣經法院裁定各減為
    有期徒刑2 年、1 年10月、1 年9 月確定，悉於96年7 月16
    日執行完畢。
二、詎甲○○仍不知悔改，竟基於施用第一級毒品之犯意，於97
    年10月15日晚上某時（起訴書略載為97年10月16日採尿回溯
    前26小時內之某時），在其位於臺北縣新莊市○○街19號住
    處，以將海洛因置入注射針筒施打手臂之方法，施用第一級
    毒品海洛因。嗣於：(一)97年10月16日9 時21分許，甲○○因
    案付保護管束，至臺灣板橋地方法院檢察署報到接受採集尿
    液檢體；(二)同日16時10分許，另經警通知至臺北縣政府警察
    局新莊分局中港派出所接受採集尿液檢體，送驗結果均呈鴉
    片類嗎啡陽性反應，始悉上情。
三、案經臺灣板橋地方法院檢察署檢察官自動檢舉偵查起訴及臺
    北縣政府警察局新莊分局報請臺灣板橋地方法院檢察署檢察
    官移送併辦。本院於準備程序進行中，被告就被訴事實為有
    罪之陳述，經告知被告簡式審判程序之旨，並聽取當事人之
    意見後，合議庭裁定由受命法官獨任進行簡式審判程序。
    理  由
一、上揭事實，業據被告甲○○於本院審理時坦承不諱，且被告
    先後於97年10月16日9 時21分許、同日16時10分許，至臺灣
    板橋地方法院檢察署、臺北縣政府警察局新莊分局中港派出
    所採集尿液檢體送驗結果，均呈鴉片類嗎啡陽性反應，有臺
    灣板橋地方法院檢察署受保護管束人（被告）尿液檢體監管
    紀錄表、應受尿液採驗人尿液檢體採集送驗紀錄表、臺灣檢
    驗科技股份有限公司97年10月22日及同年月31日濫用藥物尿
    液檢驗報告各1 份附卷可稽，足以擔保被告之任意性自白與
    事實相符。
二、按施用第一、二級毒品為犯罪行為，毒品危害防制條例第10
    條定有處罰明文。故施用第一、二級毒品者，依前揭規定本
    應科以刑罰。惟基於刑事政策，對合於一定條件之施用者，
    則依同條例第20條、第23條之規定，施以觀察、勒戒及強制
    戒治之保安處分。該條例於92年7 月9 日修正公布，自93年
    1 月9 日施行，其中第20條、第23條將施用毒品之刑事處遇
    程序，區分為「初犯」、「五年內再犯」及「五年後再犯」
    。依其立法理由之說明：「初犯」，經觀察、勒戒或強制戒
    治後，應為不起訴處分或不付審理之裁定；經觀察、勒戒或
    強制戒治執行完畢釋放後，「五年內再犯」者，因其再犯率
    甚高，原實施之觀察、勒戒及強制戒治既已無法收其實效，
    爰依法追訴或裁定交付審理。至於經觀察、勒戒或強制戒治
    執行完畢釋放後，「五年後再犯」者，前所實施之觀察、勒
    戒或強制戒治已足以遮斷其施用毒品之毒癮，為期自新及協
    助其斷除毒癮，仍適用「初犯」規定，先經觀察、勒戒或強
    制戒治之程序。從而依修正後之規定，僅限於「初犯」及「
    五年後再犯」二種情形，始應先經觀察、勒戒或強制戒治程
    序。倘被告於五年內已再犯，經依法追訴處罰，縱其第三次
    （或第三次以上）再度施用毒品之時間，在初犯經觀察、勒
    戒或強制戒治執行完畢釋放五年以後，已不合於「五年後再
    犯」之規定，且因已於「五年內再犯」，顯見其再犯率甚高
    ，原實施觀察、勒戒或強制戒治，已無法收其實效，即應依
    該條例第10條處罰。本件被告甲○○前因施用毒品案件，經
    本院以91年度毒聲字第644 號裁定送觀察、勒戒後，認有繼
    續施用毒品之傾向，再經本院以91年度毒聲字938 號裁定令
    入戒治處所施以強制戒治，於92年3 月21日執行完畢釋放，
    並由臺灣板橋地方法院檢察署檢察官以92年度戒毒偵字第22
    2 號為不起訴處分確定。詎於上開強制戒治執行完畢後五年
    內，又開始施用第一級毒品，經臺灣板橋地方法院檢察署檢
    察官以97年度毒偵字第3516、第4572號為緩起訴處分，惟經
    檢察官以98年度撤緩字第16號撤銷該緩起訴處分，並以98年
    度撤緩偵字第57號提起公訴，目前由本院以98年度訴字第90
    8 號另案審理中，有臺灣高等法院被告前案紀錄表附卷可稽
    ，而被告於本院審理時亦坦承確有於該案施用第一級毒品無
    訛。足見係於初犯後，「五年內再犯」，且經檢察官予以追
    訴、法院正在依法處罰。則其於97年10月15日復犯本件施用
    第一級毒品罪，即非屬上揭條例第20條第3 項所定「五年後
    再犯」之情形，自應由檢察官依同條例第23條第2 項規定追
    訴，始屬正辦（最高法院97年度台非字第527 號、97年第5
    次刑事庭會議決議參照）。綜上所述，本案事證明確，被告
    犯行堪予認定，應依法論科。
三、按海洛因係屬毒品危害防制條例第2 條第2 項第1 款所定之
    第一級毒品。核被告所為，係犯毒品危害防制條例第10條第
    1 項之施用第一級毒品罪。其持有第一級毒品海洛因之低度
    行為，為施用之高度行為所吸收，不另論罪。又被告曾受如
    上揭事實欄所述之有期徒刑執行完畢，有臺灣高等法院被告
    前案紀錄表可憑，其於有期徒刑執行完畢後，5 年以內故意
    再犯本件有期徒刑以上之罪，為累犯，應依刑法第47條第1
    項規定加重其刑。爰審酌被告前科累累，因施用毒品曾接受
    強制戒治之執行完畢，獲有不起訴處分之寬典，仍不思戒斷
    惡習，再次漠視法令而犯本罪，非但戕害健康，對於社會風
    氣、治安亦潛有相當危害，惟念其施用毒品所生惡害，實以
    自戕身心健康為主，對於他人生命、身體、財產等法益，尚
    無重大明顯之實害，兼衡其智識程度、犯罪之動機、目的、
    手段暨於本院審理時坦承犯行，態度尚佳，已有悔意等一切
    情狀，量處如主文所示之刑，以示懲儆。
四、臺灣板橋地方法院檢察署檢察官97年度毒偵字第9331號移送
    併辦部分，與本案起訴部分係屬同一事實，本院自得併予審
    理，附此敘明。
據上論斷，應依刑事訴訟法第273 條之1 第1 項、第299 條第1
項前段，毒品危害防制條例第10條第1 項，刑法第11條前段、第
47條第1 項前段，判決如主文。
本案經檢察官謝岳龍到庭執行職務。
中    華    民    國    98    年    5     月    27    日
                  刑事第十一庭  法  官  朱嘉川
以上正本證明與原本無異。
如不服本判決應於收受送達後10日內向本院提出上訴書狀，並應
敘述具體理由；其未敘述上訴理由者，應於上訴期間屆滿後20日
內向本院補提理由書（均須按他造當事人之人數附繕本）「切勿
逕送上級法院」。
                                書記官  陳聖儒
中    華    民    國    98    年    5     月    27    日
附錄本案論罪科刑法條全文：
毒品危害防制條例第10條
施用第一級毒品者，處6 月以上5 年以下有期徒刑。
施用第二級毒品者，處3 年以下有期徒刑。


司法院資訊處製作；財團法人民間司法改革基金會備份。
